【裁判字號】    97,訴,845
【裁判日期】    980807
【裁判案由】    毒品危害防制條例
【裁判全文】
臺灣桃園地方法院刑事判決               97年度訴字第845號
公  訴  人  臺灣桃園地方法院檢察署檢察官
被      告  甲○○
                      25弄7.
                    （現因另案在臺灣桃園監獄龍潭女監執行
指定辯護人  本院公設辯護人林銘宏
上列被告因毒品危害防制條例案件，經檢察官提起公訴（九十七
年度偵字第一○一○八號），本院判決如下：
    主    文
甲○○共同販賣第一級毒品，累犯，處有期徒刑拾伍年陸月。扣
案之第一級毒品海洛因（驗餘淨重壹點伍公克，純度百分之十四
點五四，純質淨重零點貳貳公克）、第二級毒品甲基安非他命（
原重貳點肆公克，因鑑驗使用零點零壹捌公克，驗餘淨重貳點
捌貳公克）、內含第二級毒品大麻之菸草（原重零點公克，因
鑑驗使用零點壹公克，驗餘淨重零點貳公克）均沒收銷燬之，扣
案之供包裝前開第一級毒品海洛因之外包裝袋拾貳只、供包裝前
開第二級毒品甲基安非他命之外包裝袋捌只，供包裝前開第二級
毒品大麻菸草之外包裝袋壹只，均沒收。
    犯罪事實
一、甲○○曾有違反麻醉藥品管制條例、肅清煙毒條例等案件前
    科，因施用第一級毒品、第二級毒品案件，經本院以九十二
    年度訴字第一八二八號判決判處有期徒刑十月、六月，並定
    應執行有期徒刑一年二月確定，於民國九十五年一月十二日
    縮短刑期假釋付保護管束出監，並於同年二月二日保護管束
    期滿未經撤銷視為執行完畢。又因施用第一級毒品、第二級
    毒品案件，分別由本院以九十五年度訴字一四二○號、九十
    六年度易字第二四二號先後判決有期徒刑八月、七月確定，
    並經本院以九十六年度聲減字第一一八二號裁定分別減刑為
    有期徒刑四月、三月又十五日確定，上開二罪接續執行於九
    十六年十月三十日執行完畢。詎其不知引為戒惕，與其同居
    男友乙○○（業經本院發布通緝，待到案後另行審結）均明
    知海洛因、甲基安非他命、大麻屬毒品危害防制條例第二條
    第二項第一款、第二款之第一級毒品、第二級毒品，不得非
    法持有、販賣，竟因渠等二人平日均染有施用毒品習慣，在
    友人姓名年籍不詳綽號阿國之成年男子慫恿之下，遂萌生共
    同販賣第一級毒品海洛因、第二級毒品甲基安非他命以營利
    之犯意，於九十七年四月十六日晚間七時許，由乙○○與綽
    號阿國之男子聯繫購買海洛因、甲基安非他命相關事宜，即
    前往桃園縣龍潭鄉北二高龍潭交流道附近，以新臺幣（下同
    ）一萬元之價格向阿國販入第一級毒品海洛因二十小包、第
    二級毒品甲基安非他命十小包，「阿國」並附贈第二級毒品
    大麻菸草一包予乙○○，乙○○即基於持有第二級毒品之犯
    意而收受上開大麻一包，並自斯時許持有之。乙○○於取得
    上開第一級毒品海洛因二十小包、第二級毒品甲基安非他命
    十小包、第二級毒品大麻菸草一小包後，即返回其與甲○○
    共同居住之桃園縣龍潭鄉○○路三○六號四樓之二號租屋處
    ，甲○○、乙○○即將所攜回之上開第一級毒品海洛因、第
    二級毒品甲基安非他命妥善藏放，除部分預備供渠等二人施
    用外，更擬伺機用高於前揭販入之價格出售予不特定人牟利
    ，乙○○並將阿國有附贈之第二級毒品大麻菸草一小包一事
    告知甲○○，甲○○遂與乙○○共同基於持有第二級毒品之
    犯意聯絡，與乙○○共同持有上開大麻菸草一包。嗣於九十
    七年四月十九日下午一時許，為警持本院核發搜索票前往甲
    ○○、乙○○上開租屋處執行搜索，並扣得未販出之第一級
    毒品海洛因十二小包（驗餘淨重一點五公克，純度百分之十
    四點五四，純質淨重零點二二公克，空包裝袋總重二點七七
    公克）、第二級毒品甲基安非他命八小包（原重二點四公克
    ，因鑑驗使用零點零一八公克，驗餘淨重二點三八二公克，
    外包裝袋八只）、第二級毒品大麻菸草一小包（原重零點三
    公克，因鑑驗使用零點一公克，驗餘淨重零點二公克，外包
    裝袋一只），並起出第三級毒品一粒眠九顆（因鑑驗使用一
    顆，僅餘八顆）、帳冊、筆記本等物。
二、案經桃園縣政府警察局龍潭分局報請臺灣桃園地方法院檢察
    署檢察官偵查起訴。
    理    由
壹、關於被告甲○○抗辯警詢自白非出於任意性之認定：
一、被告甲○○於本院審理時雖稱：伊於警詢及當日由檢察官偵
    訊時均因提藥難過，有忽冷呼熱、流鼻水、眼淚及嘔吐狀況
    ，警察說如果承認販賣可以交保，伊沒有想這麼多，所以才
    這樣說云云（見本院卷(一)第一一○、一一二頁）。然按被告
    之自白，非出於強暴、脅迫、利誘、詐欺、疲勞訊問、違法
    羈押或其他不正之方法，且與事實相符者，得為證據。被告
    陳述其自白係出於不正之方法者，應先於其他事證而為調查
    ，刑事訴訟法第一百五十六條第一項、第三項前段定有明文
    。
二、經本院於九十八年三月九日、同年四月九日當庭分別勘驗被
    告甲○○於九十七年四月十九日警詢錄影、錄音結果：(一)被
    告甲○○於警詢時，係由係由一名警員負責詢問，另名警員
    負責製作筆錄，且採一問一答之方式。(二)就第一次勘驗錄影
    光碟部分，畫面中被告甲○○對於警員之詢問，均能理解警
    員所詢問之問題，且能清楚陳述、回應其所要表達之事項，
    雖於應答過程中有打哈欠、吸鼻子之情形，且有嘔吐一次之
    紀錄，然其自始至終神色自若、情緒平穩，意識均屬清晰之
    狀態。(三)就第二次勘驗錄音光碟部分，被告甲○○聲音亦屬
    平穩、清晰，並無言語模糊或語句不清之情形。(四)就警詢詢
    問過程中，於錄影光碟部分，負責詢問警員於問及日記本、
    聯絡本事項時，均有提示上開文件予被告甲○○檢視，從第
    二次錄音勘驗過程中，就上開文件所記載之文字，詢問警員
    均有與被告甲○○做文字用語之確認。(五)就勘驗錄影、錄音
    內容，與卷內所附本次被告甲○○警詢筆錄相互核對結果，
    雖非每字必載，惟警詢筆錄所載之內容與詢問對話內容之意
    旨相符。(六)就勘驗錄影、錄音光碟之過程中，警員並無以交
    保之情事，要求被告甲○○配合製作指稱販賣毒品或其他犯
    罪細節，均由被告甲○○主動就警員所詢問之問題一一回應
    等情，有本院上開勘驗筆錄二份在卷可稽，循此足見被告甲
    ○○於警詢時就警員提問問題均能清楚掌握，且能出於自己
    決意就問題切題回答，並無因其偶有打哈欠、吸鼻子，或期
    間有一次嘔吐之紀錄，而有意識模糊、進入睡眠狀態無法回
    答之情形，甚至警員提示扣案之筆記本或日記紀錄詢及其內
    所記載文字含義，被告甲○○均能自行明確陳述其所書寫文
    字之內涵表達無礙，甚至出言更正詢問警員再次覆誦予紀錄
    警員繕打之內容，且詢問過程中亦未見聞詢問警員或紀錄警
    員有要求被告甲○○承認販賣毒品之情事，倘被告甲○○於
    詢問時意識不清，實無從將各筆記本、日記本之內容、意義
    明確表達，是依被告甲○○之回答應對情狀，尚難認被告甲
    ○○有何意識不清，影響其自由陳述，以致完全無法瞭解自
    己陳述內容之情況，且亦無受詢問者以強暴、脅迫或其他不
    正方法取供之情形，是被告甲○○於九十七年四月十九日於
    警詢所為之陳述並無任何不具任意性之情，當有證據能力至
    明。是被告甲○○前開所辯，係藉由推翻警詢陳述為求規避
    重罪所為之辯解，難以採信。
三、又本院另勘驗被告甲○○於九十七年四月十九日由檢察官偵
    訊所為之陳述，亦採一問一答之方式，檢察官並無以任何強
    暴、脅迫、利誘或疲勞訊問方式取供，被告甲○○針對檢察
    官詢問問題均能出於自己意志下詳盡而清楚回答，且經核對
    該次偵查筆錄與本院勘驗檢察官訊問過程其內容意旨均相符
    合，雖被告甲○○否認其於偵查中所陳述內容之真實性，然
    此與自白任意性之認定無涉，是被告甲○○於偵查中所為之
    供述，亦有證據能力。
貳、其他證據能力部分：
    本案所引用之其餘供述及非供述證據，經本院依法踐行調查
    證據程序，檢察官、被告、指定辯護人均不爭執各該證據之
    證據能力，且亦查無依法應排除其證據能力之情形，是後述
    所引用證據之證據能力均無疑義，先予敘明。
、實體部分：
一、訊據被告甲○○坦承其有與共同被告乙○○共同持有第二級
    毒品大麻之犯行，然矢口否認有何販賣第一級毒品、第二級
    毒品犯行，並辯稱：扣案海洛因、甲基安非他命是乙○○向
    阿國購買，並沒有再販賣予他人之情形，伊於警詢所述與乙
    ○○販賣毒品情節都是因為提藥，為求交保始如此陳述云云
    ，經查：
  (一)被告甲○○、乙○○前開共同持有第二級毒品大麻之犯行，
    業據被告甲○○於本院審理時坦承不諱，核與共同被告乙○
    ○迭於警詢、檢察官偵訊及本院準備程序時供述其自綽號阿
    國之成年男子取得第二級毒品大麻之時間、地點，並與被告
    甲○○共同持有之情節相符，且扣案之不明菸草經送臺灣檢
    驗科技股份有限公司檢驗結果，確實內含有四氫大麻酚成分
    ，為大麻類藥品一情，有該公司於九十七年五月五日所出具
    之濫用藥物檢驗報告一紙存卷足稽，又被告甲○○、共同被
    告乙○○為警查獲後所同意採集之尿液經送臺灣檢驗科技股
    份有限公司檢驗結果，大麻類藥物均呈陰性反應，亦有該公
    司於九十七年六月五日所出具之濫用藥物檢驗報告二份附卷
    可查，此外復有第二級毒品大麻（原重零點三公克，因鑑驗
    用罄零點一公克，僅餘零點二公克）、供包裝前開第二級毒
    品大麻所用之外包裝袋一只扣案可資佐證，足認被告甲○○
    與共同被告乙○○有於上開時間、地點共同持有第二級毒品
    大麻菸草一小包犯行無疑。
  (二)查被告甲○○、共同被告乙○○間有事前謀議，並於上開時
    間、地點，由共同被告乙○○以一萬元之代價向綽號阿國處
    購入第一級毒品海洛因、第二級毒品甲基安非他命，並再攜
    回渠等二人上開租屋處妥藏之事實，業經被告甲○○、共同
    被告乙○○均供承在卷，且為警於九十七年四月十九日下午
    一時許，為警持本院核發搜索票前往被告甲○○、乙○○上
    開租屋處執行搜索，所扣得之不明白粉十二小包、不明透明
    結晶體八小包經分別送請法務部調查局、臺灣檢驗科技股份
    有限公司分別檢驗結果，該不明白色粉末均含海洛因成分，
    淨重一點五公克（空包裝重二點七七公克），純度百分之十
    四點五四，純質淨重零點二公克，而不明透明結晶體則含有
    甲基安非他命類藥物成分，原重二點四公克，因鑑驗使用零
    點零一八公克，餘二點三八二公克等情，有法務部調查局於
    九十七年六月六日以調科壹字第○九七二三○二六五三○號
    所出具之濫用藥物實驗室鑑定書、臺灣檢驗科技股份有限公
    司於九十七年五月五日所出具之濫用藥物檢驗報告各一份在
    卷足按，並有未販出之第一級毒品海洛因十二小包（驗餘淨
    重一點五公克，純度百分之十四點五四，純質淨重零點二二
    公克，空包裝袋總重二點七七公克）、第二級毒品甲基安非
    他命八小包（原重二點四公克，因鑑驗使用零點零一八公克
    ，驗餘淨重二點三八二公克，外包裝袋八只）、第二級毒品
    大麻一小包（原重零點三公克，因鑑驗使用零點一公克，驗
    餘淨重零點二公克，外包裝袋一只）等物扣案足資佐證，是
    被告甲○○、共同被告乙○○此部分購入第一級毒品海洛因
    、第二級甲基安非他命而持有之事實，應堪以認定。
  (三)按販賣毒品行為，並不以販入之後復行賣出為要件，祇要以
    營利為目的，將毒品販入，其犯罪即為完成（最高法院六十
    七年台上字第二五○○號判例意旨參照）。查：為警於九十
    七年四月十九日下午一時前往被告甲○○、共同被告乙○○
    租屋處執行搜索所扣得日記本（綠色封面載有：Ａｐｐｏｉ
    ｎｔ０８  ＤＩＡＲＹ  廣泰關係企業）其中註明「溝通」
    綠色標籤有被告甲○○與共同被告乙○○之筆談紀錄內容如
    下：
    (1)９７．４．５／六（此部分為被告甲○○所親寫）：
      我的心與人也會有疲倦，也會有感覺到厭倦的一天，我不
      是超人，什麼都可以我自己一手包辦‧‧‧‧‧，現實上
      的壓力壓得承受不住時，不該有的衝動情緒，剎那間全爆
      發等宣洩完後才開始感到後悔，可能我對人生的歷練還不
      夠，才會如此沈不住氣，可不可以在當下不要念我，為何
      不選擇與我一起面臨處理呢？‧‧‧‧（見偵查卷第六二
      、六三頁）
    (2)四（此部分為共同被告乙○○所親寫）：
      最近真的感受到你的脾氣了，我知道妳是直腸子，憋不住
      ，‧‧‧我們處理事情的方式不同，所以我們真的無法一
      起去面臨，去面對處理事情，妳想想，有多少次，只是一
      些小事，一起處理都會不愉快嗎？而且在處理事情時，妳
      對我說話的口氣，都很不耐煩，像今天，婷婷的事，妳既
      然對我說，我不瞭解的細節，我不會問妳，但妳一顯現不
      耐煩時，我也不想說話了，真的有很多事，要和妳說，但
      我知道結果將會是如何？這就是各人的價值觀不同，認為
      事情的對也會有所不同，像今天的妳弟的事，妳生氣他騙
      妳，但我只想證明事實，所以我不會去發脾氣，而且妳只
      想到吵完談一談就沒事了，「但我會考慮到安全的問題，
      那天別人只是關門大聲，或許有吵到妳，但妳若心情不沈
      噪的話，會當它是一回事嗎，妳卻發脾氣，而這幾天妳說
      電話，時發脾氣的聲音，我確實在樓梯間聽到了，而且是
      很清楚，若隔壁要報復，把聽到的內容報條子，我們怎麼
      死的都不知道」，可是妳想的卻是對錯的問題，「妳要了
      解妳在做哪一行，戴尾戒，防小人，但作法卻是得罪小人
      ，防的了嗎？」一直覺得有很多事妳想的很簡單，但結果
      如何，是多層面的，「我們不能不小心，畢竟一次出事，
      我們的人生就完了，希望你多想想，好了，我真的是為我
      們著想，不當時念妳，「萬一真不小心發生了，我們沒有
      後悔的機會，知道嗎？」（見偵查卷第六三、六四頁）
    (3)無記載日期（由被告甲○○所親寫）：
      你說的我全部能體會，也曉得你的用心良苦，我也清楚自
      己的沒耐心‧‧‧拿今天來說，我之所以反應激烈，你想
      知道是因為什麼嗎？「當時房內正在包裝測試物品，但中
      間陸續不斷有人打電話進來，本來是有覺得快裝好刮好，
      但你在打電腦」，有時你在打電腦‧‧‧，「在我心裡非
      常清楚，你我經不起再次發生事情，所以我希望能儘快處
      理手邊工作，但我又有一些衣服要洗，所以才丟給你刮，
      是你自己說你無法一心二用，甚至在等時你完全不理會我
      是否會危險，你只是一邊打著電腦，一邊處理著東西，你
      我都非常明白房內進出的次數，對小人而言都是打傷我們
      最好的機會，但你仍舊時時看著螢幕」，「前幾天便向你
      說了，出東西一定要兩個人，一個在樓上，一個則在下面
      ，看見收錢後再丟，但你為了打電動覺得麻煩的表情」，
      我不是不知道買尾戒戴尾戒說好聽為了防小人，但事實上
      我是因為想紀念今年的生日，‧‧‧‧晚安。安字。（見
      偵查卷第六四、六五、六六頁）
    (4)無記載日期（由共同被告乙○○所親寫）：
      妳知道從我們在一起得時候，我就告訴妳，我不想再走這
      條路了，「不然妳應該很了解，我有路線、有腳，自己要
      做是非常簡單的」，我為何要堅持上班，就是想過正常生
      活，這條路我走太久了，累了，怕了，也非常了解這條路
      的後果，但上天捉弄人讓我愛上妳，說愛到卡慘死，剛開
      始我還試圖勸妳別走這條路，妳也答應了，我明知只要踏
      上這一步，回頭就難了，卻還天真的以為妳會聽我的，但
      我在過完年就了解妳離開不了這條路，「我才開始幫妳找
      路線，介紹腳，我非常了解，那時候的妳這樣做下去不是
      辦法，我知道妳需要錢，直到現在，我還是非常矛盾，我
      這樣做是對是錯」，這就是我不熱衷的原因，妳瞭解嗎？
      ‧‧！而且妳也了解，再走下去我們早晚都會進去，到那
        時我們還能在一起嗎？妳瞭解在裡面思念愛人的苦，我
        真的不想，再去感受這種苦了」，‧‧‧妳好好考慮看
        看，我從不勉強別人，妳若堅持走下去，我也會陪著妳
        走下去的，妳考慮一段時間，我不會要妳立刻做決定，
        可是等妳決定好，一定要告訴我，我才可以決定我是否
        繼續工作，
      ‧‧‧愛妳的一。（見偵查卷第六六、六七頁）
    (5)９７．４．１４（由被告甲○○所親寫）不知道現在是什
      麼情形，我也知道你想說，你自然會說，你不說就是你不
      想談‧‧‧‧，愛你的安。（見偵查卷第六七頁）
    (6)９７．４．１６晚上１２：３０下雨天（由被告甲○○所
      親寫）：
      心裡感到有點沮喪，似乎我的努力與付出永遠得不到相同
      的回應，‧‧‧我希望你是我最後的決定性，飛越成希望
      ，因為有你，我的心不再飄盪，你可以讓我的心不遊蕩嗎
      ？（見偵查卷第六八頁）
    (7)９７．４．１８（由被告甲○○所親寫）每個人找我都是
      找我幫忙，‧‧‧你知道我的無力感嗎？你了解嗎？（見
      偵查卷第六八頁）
    則依上開被告甲○○、共同被告乙○○間之筆談內容，可見
    被告甲○○、共同被告乙○○間以筆談溝通方式抒發對彼此
    的感情、相處間之衝突及內心實在的情感，且於字裡行間隱
    有雙方對於在租屋處所進行「一人在樓下收錢，一人在樓上
    丟物」方式，思及安全防護與雙方配合度問題，且共同被告
    乙○○亦擔心被告甲○○暴躁脾氣引來鄰居報警處理，並以
    「再走下去我們早晚都會進去，到那時我們還能在一起嗎？
    妳瞭解在裡面思念愛人的苦，我真的不想，再去感受這種苦
    了」暗喻不願意入監與被告甲○○分隔兩地，再受思念愛人
    之苦等情，且參酌被告甲○○經警提示上開日記本並詢問其
    中意義，其供稱：「東西一定要兩個人，一個在樓上，一個
    在下面看見收錢後再丟，但你為了打電動，覺得麻煩的表情
    」，這句話的意思是阿國有時候會來我承租的套房，我的朋
    友需要毒品的時候，我會在樓下收錢，乙○○從樓上將毒品
    丟下來給需要毒品的人，「你應該了解，我有路線有腳，自
    己要做是非常簡單的」，這句話的意思乙○○說假如我們要
    販賣毒品的話，路線的意思就是有毒品來源，腳的意思就是
    下線亦即是需要購買毒品的人，「我才開始幫你找路線，介
    紹腳，我非常了解那時候你這樣做下去不是辦法，我知道你
    需要錢‧‧」，這句話是乙○○跟我說他開始幫我找毒品的
    來源及需要購買毒品的人，「但我會考慮到安全問題‧‧
    ‧」、「你要瞭解你在做哪一行」、「結果如何是多層面的
      ，我們不能不小心，畢竟一次出事我們的人生就完了，希
      望你多想想」，所謂的安全問題是指怕施用及購買毒品被
      警方查獲，做哪一行的意思指的是介紹我的朋友跟阿國購
      買毒品等語（見偵查卷第二三頁），再參酌被告甲○○於
      本院審理時亦自承：其所寫的日記本其上註明之日期，即
      係其下筆書寫之日期一語（見本院卷(二)第六四頁反面），
      又觀諸上開日記本被告甲○○、共同被告乙○○書寫內容
      之頁數連續並無間斷，書寫日期亦連續，且係於九十七年
      四月五日起至同年月十八日止一情，則綜觀上開事證，可
      見被告甲○○、共同被告乙○○於九十七年四月十七日購
      入毒品前，即心起由共同被告乙○○負責尋找毒品來源及
      購買毒品者，渠等二人即在租屋處相互分工，由一人在樓
      下先收錢，再由身處樓上之另一人負責丟下交易之毒品，
      是被告甲○○、共同被告乙○○於九十七年四月十七日向
      阿國購入第一級毒品海洛因、第二級毒品甲基安非他命時
      ，應已有伺機販售毒品以營利之意圖甚明，而被告甲○○
      、共同被告乙○○自「阿國」處販入第一級毒品海洛因、
      第二級毒品甲基安非他命後，依本案卷證資料雖無從具體
      認定被告甲○○或共同被告乙○○是否已出售予某特定之
      人，惟被告甲○○、共同被告乙○○向「阿國」販入第一
      級毒品海洛因、第二級毒品甲基安非他命時，既有出售營
      利之意圖，已如前述，則揆諸上開判例意旨，縱被告甲○
      ○、共同被告乙○○尚未將該販入之毒品出售得利，其販
      賣第一級毒品、第二級毒品之犯罪行為即為完成至為明確
      。
  (四)至被告甲○○於偵查、本院準備程序、審理時雖否認犯罪，
    並以前詞置辯，然其翻異前詞，本難遽以採信。而被告甲○
    ○於偵查中改稱：其所寫「東西一定要兩個人，一個人在樓
    上，一個在下面，看到收錢後再丟」，是說丟遊戲軟片之意
    ，是乙○○的朋友來買電腦的東西云云（見偵查卷第一一二
    頁），又於本院審理時具結證稱：所丟係指盜版光碟一語（
    見本院卷第一○九頁），惟觀之被告乙○○於警詢、檢察官
    偵訊所稱：「東西一定要兩個人，一個人在樓上，一個在下
    面，看到收錢後再丟」之意，係指阿國來套房樓下，甲○○
    下去跟阿國買毒品，伊在房間內透過窗戶幫忙把風，待交易
    完成，再將空的分裝袋丟下去給阿國，因為阿國拿毒品來時
    ，我們要求他要分裝，但是阿國要求我們自己提供分裝袋，
    所以是說丟分裝袋下去云云（見偵查卷第十、一○九頁），
    其所述其與被告甲○○向阿國交易毒品情節，捨棄由實際交
    易之人自行帶分裝袋，反要另一人自租屋處樓上特地丟下輕
    薄、小巧之分裝袋至樓下，顯與一般毒品買賣交易常態不符
    ，應係共同被告乙○○為掩飾自己意圖進行販賣毒品所為之
    言語，而其所述上開用語之解釋，亦與被告甲○○所稱實際
    係販賣盜版光碟犯罪模式出入甚大，顯見被告甲○○嗣後改
    稱與共同被告乙○○共同販賣盜版光碟之情節，實係臨訟為
    能卸責始杜撰情節之詞，不足採信。
  (五)綜上所述，被告甲○○嗣後翻異前供，無非事後圖卸刑責之
    詞，洵不足取。本件事證明確，被告甲○○販賣第一級毒品
    、第二級毒品及持有第二級毒品等犯行均堪認定，應依法論
    科。
二、被告甲○○論罪科刑部分分述如下：
  (一)新舊法適用比較部分：
    (1)按法規之制定與法規之修正，如有特定生效日之必要者，
      依中央法規標準法第十四條或第二十條第二項準用第十四
      條之規定，應分別特定其施行日期。是法規制定或前次修
      正基於特殊因素所特定之施行日期，並不適用於日後修正
      或再次修正之條文。而法律之制定或修正，若未明定施行
      日期者，中央法規標準法雖未規定應自何時生效，然法律
      既經制定或修正並經總統公佈，自應依一般原則，自公佈
      日起算至第三日發生效力。查：九十二年七月九日修正公
      布之毒品危害防制條例第三十六條規定：「本條例自公佈
      後六個月施行。」其立法理由謂：「(一)依修正草案第二條
      第三項規定，法務部需會同衛生署成立審議委員會每三個
      月定期檢討調整毒品之分級及品項，而本次新增第四級毒
      品，有需要在新法施行前先經該審議會檢討後再調整公佈
      ，爰預留六個月緩衝期，以利處理。(二)依本條例新修正之
      規定，有必要再訂定相關子法及修正相關法規，以配合本
      條例之施行，故亦有需要預留適當緩衝期，以利訂頒相關
      子法及相關法規之配合修正」，故該條規定，顯係因應該
      次修正之需，始預留適當之緩衝期。九十八年五月二十日
      毒品危害防制條例修正條文時，因未有施行日期之特別規
      定，自應依一般原則，自公佈日起算至第三日發生效力，
      核先敘明。
    (2)按毒品危害防制條例第四條業於九十八年五月二十日以華
      總一義字第○九八○○一二五一四一號修正公佈，新法第
      四條規定：「製造、運輸、販賣第一級毒品者，處死刑或
      無期徒刑；處無期徒刑者，得併科新臺幣二千萬元以下罰
      金。製造、運輸、販賣第二級毒品者，處無期徒刑或七年
      以上有期徒刑，得併科新臺幣一千萬元以下罰金。製造、
      運輸、販賣第三級毒品者，處五年以上有期徒刑，得併科
      新臺幣七百萬元以下罰金。製造、運輸、販賣第四級毒品
      者，處三年以上十年以下有期徒刑，得併科新臺幣三百萬
      元以下罰金。製造、運輸、販賣專供製造或施用毒品之器
      具者，處一年以上七年以下有期徒刑，得併科新臺幣一百
      萬元以下罰金。前五項之未遂犯罰之」，而該條例修正前
      第四條規定：「製造、運輸、販賣第一級毒品者，處死刑
      或無期徒刑；處無期徒刑者，得併科新臺幣一千萬元以下
      罰金。製造、運輸、販賣第二級毒品者，處無期徒刑或七
      年以上有期徒刑，得併科新臺幣七百萬元以下罰金。製造
      、運輸、販賣第三級毒品者，處五年以上有期徒刑，得併
      科新臺幣五百萬元以下罰金。製造、運輸、販賣第四級毒
      品者，處三年以上十年以下有期徒刑，得併科新臺幣三百
      萬元以下罰金。製造、運輸、販賣專供製造或施用毒品之
      器具者，處一年以上七年以下有期徒刑，得併科新臺幣一
      百萬元以下罰金。前五項之未遂犯罰之」，可見該條於修
      正後均提高罰金刑之刑度，是修正前之規定，顯較有利於
      被告甲○○，是依刑法第二條第一項前段規定，自應整體
      適用修正前毒品危害防制條例之規定。
    (3)至於持有第二級毒品部分，毒品危害防制條例第十一條第
      二項之刑度並無二致，均為二年以下有期徒刑、拘役或新
      臺幣三萬元以下罰金之刑度，然修正後毒品危害防制條例
      第十一條第四項增列：「持有第二級毒品純質淨重二十公
      克以上者，處六月以上五年以下有期徒刑，得併科新臺幣
      七十萬元以下罰金之規定。」，相較於如有轉讓持有毒品
      加重其刑之數量標準第二條第一項第二款所規定：「轉讓
      、持有第二級毒品達淨重十公克以上之一定數量者」之情
      形，則依修正前毒品危害防制條例第十一條第四項之規定
      ，應加重其刑至二分之一一情以觀，縱然持有第二級毒品
      達一定數量，依修正前毒品危害防制條例及前開轉讓持有
      毒品加重其刑之數量標準，對於持有一定第二級毒品數量
      標準設限較低，經加重處罰後之刑度亦較修正後毒品危害
      防制條例第十一條第四項所定之刑度較低，而本件被告甲
      ○○所持有第二級毒品大麻數量僅有零點三公克，無論依
      修正前或修正後毒品危害防制條例十一條之規定，並無因
      此須加重處罰之情形，而無前開轉讓持有毒品加重其刑之
      數量標準或修正後毒品危害防制條例第十一條第四項之適
      用比較之問題，是此部分即應適用未修正之毒品危害防制
      條例第十一條第二項規定即可。
  (二)按海洛因係毒品危害防制條例第二條第二項第一款所規定之
    第一級毒品，而甲基安非他命、大麻則均為同條項第二款規
    定之第二級毒品，故核被告甲○○以營利為目的而販入海洛
    因、甲基安非他命所為，分別係違反修正前毒品危害防制條
    例第四條第一項、第二項之販賣第一級毒品、販賣第二級毒
    品罪。另被告甲○○持有大麻之行為，則係違反毒品危害防
    制條例第十一條第二項持有第二級毒品罪。
  (三)查被告甲○○販賣後持有第一級毒品海洛因、第二級毒品甲
    基安非他命之低度行為，應分別為販入各級毒品之高度行為
    所分別吸收，均不另論罪。
  (四)復查被告甲○○、共同被告乙○○就上開三罪，有犯意聯絡
    及行為分擔，為共同正犯。
  (五)又被告甲○○以一次購入第一級毒品海洛因、第二級毒品甲
    基安非他命、大麻之行為，而觸犯上開三罪名，為想像競合
    犯，應依刑法第五十五條前段，從一重之販賣第一級毒品罪
    處斷。
  (六)被告甲○○有犯罪事實欄一所示之論罪科刑及執行紀錄一情
    ，卷附有臺灣高等法院被告前案紀錄表一份可稽，其受徒刑
    執行完畢後，五年以內故意再犯本件有期徒刑以上之本罪，
    為累犯，並就死刑、無期徒刑以外之法定刑部分，依刑法第
    四十七條第一項之規定加重其刑。
  (七)按刑事審判旨在實現刑罰權之分配的正義，故法院對有罪被
    告之科刑，應符合罪刑相當之原則，使輕重得宜，罰當其罪
    ，以契合社會之法律感情，此所以刑法第五十七條明定科刑
    時應審酌一切情狀，尤應注意該條所列十款事項以為科刑輕
    重之標準，並於同法第五十九條賦予法院以裁量權，如認「
    犯罪之情狀可憫恕，認科以最低度刑仍嫌過重者，得酌量減
    輕其刑」，俾使法院就個案之量刑，能斟酌至當。而刑法第
    五十九條規定犯罪之情狀可憫恕者，得酌量減輕其刑，其所
    謂「犯罪之情狀」，與同法第五十七條規定科刑時應審酌之
    一切情狀，並非有截然不同之領域，於裁判上酌減其刑時，
    應就犯罪一切情狀（包括第五十七條所列舉之十款事項），
    予以全盤考量，審酌其犯罪有無可憫恕之事由（即有無特殊
    之原因與環境，在客觀上足以引起一般同情，以及宣告法定
    低度刑，是否猶嫌過重等等），以為判斷（參見最高法院三
    十八年台上字第一六號、四十五年台上字第一一六五號、五
    十一年台上字第八九九號判例意旨）。查被告甲○○販入第
    一級毒品海洛因，除部分供己施用外，固亦基於營利出售他
    人以資牟利之意圖，惟被告甲○○猶未獲利即遭警查獲，所
    為尚未釀成嚴重實害，兼以被告甲○○亦染有施用毒品之惡
    習，本次販入海洛因之數量非多，與其他販毒集團大量販賣
    毒品並可獲得厚利之情形比較，所生危害尚屬輕微，是倘不
    論其情節輕重，而一律論處本罪之法定本刑「死刑」、「無
    期徒刑」，則猶嫌過重，並有傷人民對法律之情感，即就全
    部犯罪情節觀之，猶屬法重而情輕，是自客觀言之，當有情
    堪憫恕之處，爰依刑法第五十九條規定，予以酌量減輕其刑
    。
  (八)爰審酌被告甲○○本身有施用毒品之惡習，明知海洛因、甲
    基安非他命對於人體有莫大之戕害，竟漠視毒品之危害性，
    為圖一己私利，向他人購入海洛因、甲基安非他命毒品後伺
    機販售予他人牟利，並有自行持有大麻之行為，嚴重危害國
    民及自己身心健康及社會風氣，兼衡被告甲○○犯罪之動機
    、目的，暨於查獲之初雖曾於警詢一度坦承犯行，復於偵查
    及本院審理時竟又否認販賣毒品之犯罪之態度等一切情狀，
    量處如主文所示之刑，以資懲儆。
三、諭知沒收銷燬及沒收部分：
  (一)查扣案之第一級毒品海洛因（驗餘淨重一點五公克，純度百
    分之十四點五四，純質淨重零點二二公克）、第二級毒品甲
    基安非他命（原重二點四公克，因鑑驗使用零點零一八公克
    ，驗餘淨重二點三八二公克）、第二級毒品大麻（原重零點
    三公克，因鑑驗使用零點一公克，驗餘淨重零點二公克），
    分屬毒品危害防制條例第二條第二項第一款、第二款所管制
    之第一級毒品、第二級毒品，應均依毒品危害防制條例第十
    八條第一項前段之規定沒收銷燬之。
  (二)扣案之供包裝上開第一級毒品海洛因之外包裝袋十二只、供
    包裝上開第二級毒品甲基安非他命外包裝袋八只及供包裝上
    開第二級毒品大麻之外包裝袋一只等物，依前揭法務部調查
    局鑑定書載有上開供包裝海洛因之外包裝袋十二只，空包裝
    總重二點七七公克，而供包裝前開甲基安非他命及大麻之外
    包裝袋之內容物又分係甲基安非他命之透明結晶體或大麻菸
    草等情以觀，足認前開供第一級毒品海洛因、第二級毒品甲
    基安非他命及大麻包裝用之外包裝袋，均可分別與其內容物
    分離，而外包裝袋主要作用在於包裹毒品，防其裸露、潮濕
    ，便於被告甲○○攜帶毒品之用，且上開毒品之外包裝袋共
    計二十一只，均係屬被告甲○○、共同被告乙○○共同所有
    ，是就扣案之供包裝上開第一級毒品海洛因之外包裝袋十二
    只、供包裝上開第二級毒品甲基安非他命外包裝袋八只等物
    應均依毒品危害防制條例第十九條第一項前段之規定，而扣
    案之供包裝上開第二級毒品大麻之外包裝袋一只則應依刑法
    第三十八條第一項第二款之規定，均宣告沒收之。
  (三)至扣案之安非他命吸食器一組、注射針筒五支、夾鍊袋一百
    零二只及行動電話二支等物，均非屬本案犯罪所用或所得之
    物，又均非屬違禁物，核與刑法第三十八條第一項各款所定
    沒收要件均有未合，自無從為沒收之諭知。又按查獲之第三
    、四級毒品及製造或施用毒品之器具，無正當理由而擅自持
    有者，均沒入銷燬之，毒品危害防制條例第十八條第一項中
    段定有明文。再按經查獲無正當理由而擅自持有第三、四級
    毒品及製造或施用毒品之器具者，由查獲機關予以沒入銷燬
    之，此亦為毒品危害防制條例施行細則第十一條之一所明定
    ，是扣案之註明為ＦＭ２九顆（因鑑驗使用一顆，僅餘八顆
    ），經送臺灣檢驗科技股份有限公司檢驗結果，為俗名一粒
    眠之第三級毒品硝甲西泮（Ｎｉｍｅｔａｚｅｐａｍ），有
    該公司於九十七年五月五日所出具之濫用藥物檢驗報告一紙
    在卷可查，是上開鑑驗後所餘一粒眠八顆既非供本件犯罪所
    用或所得之物，自與刑法第三十八條第一項各款之沒收要件
    均不相符，揆之上開規定，即應由查獲機關逕予沒入銷燬，
    是上開一粒眠八顆，本院無從諭知沒收或沒收銷燬之，併此
    敘明。
肆、至同案共同被告乙○○被訴販賣第一級毒品、第二級毒品及
    持有第二級毒品等犯行部分，俟共同被告乙○○到案後另行
    審結，末此敘明。
據上論斷，應依刑事訴訟法第二百九十九條第一項前段，毒品危
害防制條例（修正前）第四條第一項、第二項、第十一條第二項
、第十八條第一項前段、第十九條第一項，刑法第二條第一項前
段、第十一條、第二十八條、第五十五條前段、第四十七條第一
項、第五十九條、第三十八條第一項第二款，判決如主文。
本案經檢察官潘怡華到庭執行職務。
中    華    民    國    98    年    8     月    7     日
                      臺灣桃園地方法院刑事第四庭
                          審判長法  官  袁雪華
                                法  官  林宜靜
                                法  官  陳可薇
以上正本證明與原本無異。
如不服本判決，應於判決送達後十日內向本院提出上訴狀（應附
繕本），其未敘述上訴理由者，應於上訴期間屆滿後二十日內補
提理由書狀於本院，上訴於臺灣高等法院。
                                書記官  高  平
中    華    民    國    98    年    8     月    14    日
附錄本案論罪科刑法條全文：
（修正前）毒品危害防制條例第四條第一項、第二項：
製造、運輸、販賣第一級毒品者，處死刑或無期徒刑；處無期徒
刑者，得併科新臺幣一千萬元以下罰金。
製造、運輸、販賣第二級毒品者，處無期徒刑或七年以上有期徒
刑，得併科新臺幣七百萬元以下罰金。
毒品危害防制條例第十一條第二項：
持有第二級毒品者，處二年以下有期徒刑、拘役或新臺幣三萬元
以下罰金。


司法院資訊處製作；財團法人民間司法改革基金會備份。
